【裁判字號】    98,消債抗,123
【裁判日期】    980316
【裁判案由】    聲請更生程序
【裁判全文】
臺灣高雄地方法院民事裁定           98年度消債抗字第123號
抗  告  人  甲○○
上列抗告人因消費者債務清理條例聲請更生程序事件，對於中華
民國98年2 月11日本院97年度消債更字第1479號第一審裁定提起
抗告，本院管轄之第二審裁定如下：
    主  文
抗告駁回。
抗告程序費用新臺幣壹仟元由抗告人負擔。
    理  由
一、抗告意旨略以：伊曾於民國（下同）95年間依金融主管機關
    協調成立之中華民國銀行公會會員辦理消費金融案件無擔保
    債務協商機制，與金融機構債權人達成分期還款協議，同意
    分期以每月繳納40,123元之方式償還債務。又抗告人每月收
    入雖有64,859元，倘扣除生活必要費用23,966元及扶養費用
    20,000後，已無能力支付協商款項，抗告人之情形顯係因不
    可歸責於己之事由，而生有履行之重大困難，故僅得向本院
    聲請更生。惟原裁定不察上開情事，逕以每人每月最低生
    活費計算抗告人之生活費，顯與抗告人之現實狀況不符；
    又抗告人父母雖生有4 子，但長兄現失業，次兄家庭壓力過
    重無法負擔扶養父母之責，三兄亦有信用卡壓力問題，故扶
    養重擔實際必須全由抗告人負擔，原審裁定認定抗告人僅需
    負擔四分之一的扶養費用，亦與事實不符；抗告人以其收入
    不入不足之狀況下，仍接受協商條件，顯見抗告人之高度還
    款之誠，故此，抗告人繳款至96年10月毀諾，全然係因有不
    可歸責與己以致有履行上有重大困難，原審裁定無視上開情
    形，駁回抗告人之聲請，顯屬違誤。為此，抗告人爰依法提
    起本件抗告，並聲明：(一)原裁定廢棄。(二)裁定准予對於抗告
    人即債務人裁定開始更生程序。
二、按債務人與金融機構協商成立者，不得聲請更生或清算，但
    因不可歸責於己之事由，致履行顯有重大困難者，不在此限
    ；本條例施行前，債務人依金融主管機關協調成立之中華民
    國銀行公會會員辦理消費金融案件無擔保債務協商機制與金
    融機構成立之協商，準用前項之規定，消費者債務清理條例
    第151 條第5 項、第6 項分別定有明文。又聲請更生或清算
    不合程式或不備其他要件者，法院應以裁定駁回之，但其情
    形可以補正者，法院應定期間先命補正，復為同條例第8 條
    所明定。
三、本院判斷如下：
  (一)本件抗告人抗告理由一，係指稱原裁定法院以每人每月最低
    生活費計算抗告人之生活費，顯與抗告人之現實狀況不符，
    故原裁定法院之認定實有違誤。抗告人既已積欠高額債款，
    本應需撙節支出並積極還款，豈容有鋪張浪費之情事，故原
    審以內政部社會司頒布之高雄市97年度最低生活費10,991元
    計算必要生活費，自屬正當。
  (二)又抗告人抗告理由二，係以原審裁定竟認定抗告人需負擔之
    扶養費用，應與其三位兄長平均分擔等語，顯與事實不符等
    語置辯。查原審裁定認定抗告人父母有房屋、土地等財產，
    加上每月有3,000 元之老人年金，抗告人之兄長業均有收入
    ，上開認定均有所得清冊以及財產歸屬清單在原審卷可稽，
    原審裁定認定抗告人主張之扶養費應予其兄長均攤，並無違
    誤。
  (三)綜上，原審裁定以認定抗告人收入64,859元，扣除每月最低
    生活支出10,991及應支出之扶養費4,746 元，尚有49,122元
    ，足以支付台東企銀貸款5,078 元、合作金庫信用貸款利息
    1,800 元，以及每月須支出之協商金額40,123元，故抗告人
    主張其有不可歸責於己之事由，致履行協議顯有重大困難云
    云，自非可採等語，原審之認定與理尚符。
四、綜上所述，原審以抗告人於無擔保債務協商機制時，與債權
    銀行間達成分期償還40,123元之協議後，仍向本院提出更生
    之聲請；原審裁定就抗告人之聲請事由詳加審酌，以抗告人
    本身狀況不符「不可歸責之己之事由致履行顯有重大困難」
    之要件裁定駁回債務人更生之聲請；又抗告人對原審裁定提
    出抗告，經本院審酌抗告人之主張，原審審酌並無違誤。抗
    告意旨指摘原裁定不當，求予廢棄另為裁定，為無理由，應
    予駁回。
五、據上論結，本件抗告為無理由，依消費者債務清理條例第11
    條第2 項、第15條，民事訴訟法第495 條之1 第1 項、第44
    9 條第1 項、第95條、第78條，裁定如主文。
中    華    民    國    98    年    3     月    16    日
                  民事鳳山分庭審判長法    官   楊富強
                                    法    官   林意芳
                                    法    官   何悅芳
以上正本證明與原本無異。
本裁定不得再抗告。
中    華    民    國    98    年    3     月    16    日
                                    書 記 官  洪嘉慧


司法院資訊處製作；財團法人民間司法改革基金會備份。
